臺灣高等法院臺中分院刑事判決　　　96年度交上訴字第1286號
上　訴　人　臺灣臺中地方法院檢察署檢察官
上　訴　人
即　被　告　甲○○
選任辯護人　阮春龍律師
上列上訴人等因被告公共危險等案件，不服臺灣臺中地方法院95
年度交訴字第41號，中華民國96年3月20日第一審判決（起訴案
號：臺灣臺中地方法院檢察署94年度偵字第20701號），提起上
訴，本院判決如下：
    主  文
原判決撤銷。
甲○○因過失致人於死，處有期徒刑壹年，減為有期徒刑陸月；
又駕駛動力交通工具肇事，致人死亡而逃逸，累犯，處有期徒刑
壹年貳月，減為有期徒刑柒月。應執行有期徒刑壹年。
    事  實
一、甲○○前於民國（下同）90年間因違反動產擔保交易法案件
    ，經臺灣臺中地方法院90年度中簡字第2077號判處有期徒刑
    三月，於91年3月18日易科罰金執行完畢。 其不知謹慎行止
    ，復於94年11月29日凌晨2時許， 駕駛車牌號碼H2－8608號
    自小客車，沿臺中市○區○○路往北方向行駛，於同日凌晨
    2 時30分許，途經該三民路與興進路交岔路口處，其原應注
    意汽車行駛時，駕駛人應注意車前狀況，並隨時採取必要之
    安全措施，依當時天候晴、夜間有照明、視距良好、柏油路
    面乾燥無缺陷或障礙物，並無不能注意之情形，竟疏未注意
    及此，適有行人張鈺民佇立在該路口三民路北向之外側車道
    與內側車道交界線上，甲○○因未注意車前之行人張鈺民，
    致所駕駛之自小客車自張鈺民後方撞擊張鈺民之雙腳，張鈺
    民再順物理慣性往上翻，致頭部撞擊該自小客車前擋風玻璃
    及後擋風玻璃，張鈺民因而受有頭皮撕裂傷及雙側小腿開放
    性骨折等傷害。詎甲○○明知已駕車肇事，且對張鈺民因此
    撞擊可能發生死亡之結果，有所預見，竟未下車查看及採取
    必要之救護措施，反而基於肇事逃逸之犯意，迅速駕車往前
    行駛而逃逸，左轉進入健行路再回到健行路與該三民路之路
    口觀看，之後即逕自駕車逃離現場，返回其位在臺中市○○
    市○○路156號2樓住處。張鈺民經現場民眾報案，送醫急救
    後，仍於同日凌晨2時47分許， 因頭部外傷併頭部骨折，導
    致顱內出血併腦挫傷，傷重不治死亡。嗣經警依現場目擊民
    眾提供之線索及路口監視錄影等資料，循線查悉上情。
二、案經臺中市警察局第二分局報告及張鈺民之父丙○○、姊乙
    ○○訴由臺灣臺中地方法院檢察署檢察官偵查起訴。
    理  由
一、前揭事實，業據被告於原審審理時坦承不諱，核與被害人之
    姊乙○○於警詢時之指訴，及證人張孝明、王冠傑分別於警
    詢及原審審理時證述之情節，均相符合，並有臺中市警察局
    勤務指揮中心一般事故記錄（通報）單、道路交通事故現場
    圖、道路交通事故調查報告表（一）（二）、照片、證號查
    詢汽車駕駛人資料、臺中市警察局95年2月7日中市警鑑字第
    0950029768號函暨內政部警政署刑事警察局鑑驗書、臺灣省
    臺中市區車輛行車事故鑑定委員分析意見附卷可稽。另本件
    車禍被害人張鈺民因此次車禍受傷死亡之事實，則有中國醫
    藥大學附設醫院法醫參考病例摘要存卷可查，復經臺灣臺中
    地方法院檢察署檢察官督同檢驗員相驗、解剖屬實，製有相
    驗屍體證明書、解剖鑑定報告在卷可憑。按汽車行駛時，駕
    駛人應注意車前狀況，並隨時採取必要之安全措施。道路交
    通安全規則第94條第3項定有明文，被告駕車自應為前揭之
    注意。而依卷附之道路交通事故調查報告表（一）所載，本
    件事故發生當時，天候晴、夜間有照明、視距良好、柏油路
    面乾燥無缺陷或障礙物，並無不能注意之情形，竟疏未注意
    及此，直接駕車自被害人張鈺民後方加以撞擊，堪認被告違
    反上開注意義務之駕車行為，至為明確，其顯有過失。再者
    ，被害人張鈺民確因本件車禍肇致頭部外傷併頭部骨折，導
    致顱內出血併腦挫傷，傷重不治死亡，則被告過失駕車肇事
    行為，與被害人張鈺民之死亡結果間，自具有相當因果關係
    。又按汽車駕駛人駕駛汽車肇事致人受傷或死亡，應即採取
    救護或其他必要措施，並向警察機關報告，不得駛離或逃逸
    ，94年12月28日修正前之道路交通管理處罰條例第62條定有
    明文。本件被告駕駛車輛撞擊被害人張鈺民時，曾返回肇事
    現場查看，對於被害人張鈺民已因車禍受傷一節，有所認識
    ，且因撞擊力道大，對於被害人張鈺民可能因此發生死亡之
    結果，亦有所預見，竟未採取任何救護或其他必要措施，更
    未向警察機關報告，即逕行駕車離去，其肇事致人死亡而逃
    逸之情狀，已甚灼然。綜上所陳，被告所為自白，確與事實
    相符，堪予採信。被告雖另辯稱：被害人張鈺民站立路中間
    ，亦與有過失，被告行駛在快車道上，沒想到行人會站立路
    中間，應有信賴原則之適用云云，然按汽車駕駛人對於防止
    危險發生之相關交通法令之規定，業已遵守，並盡相當之注
    意義務，以防止危險發生，始可信賴他人亦能遵守交通規則
    並盡同等注意義務。若因此而發生交通事故，方得以信賴原
    則為由免除過失責任。本件被告就車禍之發生有違反道路交
    通安全規則之過失情事，已詳如前述，揆諸前揭判例要旨，
    自與信賴原則適用之要件不合，是其此部分所辯並不可採。
    本件事證明確，被告犯行堪予認定。
二、被告行為後，94年2月2日修正公布之刑法，業於95年7月1日
    施行，茲依刑法第2條第1項之規定比較應適用之法律如下：
  (一)刑法第276條第1項之過失傷害罪，雖未修正，然刑法第33條
    第5款有關罰金之最低數額部分， 刑法分則編各罪所定罰金
    之貨幣單位原為銀元， 修正前刑法第33條第5款規定：「罰
    金：（銀元）一元以上」，而銀元與新臺幣間之折算，依現
    行法規所定貨幣單位折算新臺幣條例規定，以銀元一元折算
    新臺幣三元； 修正後刑法第33條第5款則規定：「罰金：新
    臺幣一千元以上，以百元計算之」；經比較修正前、後之規
    定， 修正後刑法第33條第5款所定罰金之最低數額，較之修
    正前提高，自以修正前刑法第33條第5款規定有利於被告。
  (二)修正前刑法第47條原規定：「受有期徒刑之執行完畢，或受
    無期徒刑或有期徒刑一部之執行而赦免後，五年以內再犯有
    期徒刑以上之罪者，為累犯，加重本刑至二分之一。」修正
    後刑法第47條第1項前段規定則為： 「受徒刑之執行完畢，
    或一部之執行而赦免後，五年以內故意再犯有期徒刑以上之
    罪者，為累犯，加重本刑至二分之一。」就本件被告之情形
    ，肇事逃逸部分，無論依修正前、後之規定，均構成累犯，
    但就過失致死罪部分，依修正後之規定，即不構成累犯，經
    比較修正前、後之規定，自以修正後之規定較有利於被告。
  (三)修正前刑法第51條規定：「數罪併罰，分別宣告其罪之刑，
    依左列各款定其應執行者：」 其中第5款規定：「宣告多數
    有期徒刑者，於各刑中之最長期以上，各刑合併之刑期以下
    ，定其刑期。但不得逾二十年。」 修正後刑法第51條第5款
    規定：「宣告多數有期徒刑者，於各刑中之最長期以上，各
    刑合併之刑期以下，定其刑期。但不得逾三十年。」比較結
    果，修正後刑法並非較有利於行為人，依刑法第2條第1項前
    段之規定，仍應依修正前刑法，較有利於被告。
  (四)綜合上述比較結果，以修正後之刑法及刑法施行法等相關規
    定對被告較為有利，自應依刑法第2條第1項後段規定，以修
    正後之刑法相關規定論擬。
三、核被告所為，係犯刑法第276條第1項之過失致死罪及同法第
    185條之4之肇事逃逸罪。按刑法第185條之4之肇事致人死傷
    逃逸罪，係以處罰肇事後逃逸之駕駛人為目的，俾促使駕駛
    人於肇事後能對被害人即時救護，以減少死傷，是該罪之成
    立祇以行為人有駕駛動力交通工具肇事，致人死傷而逃逸之
    事實為已足，至行為人之肇事原因如何，則非所問。而其逃
    逸既係在肇事行為發生後，顯屬為規避責任之另行起意行為
    ，與肇事之原因行為，尚難認有方法結果之牽連犯關係，自
    應併合處罰，是被告所犯上開二罪，犯意各別，構成要件互
    異，應予分論併罰。再被告甲○○前於90年間因違反動產擔
    保交易法案件，經臺灣臺中地方法院90年度中簡字第2077號
    判處有期徒刑三月，於91年3月18日易科罰金執行完畢等情
    ，有臺灣高等法院被告全國前案紀錄表附卷可稽，其於受刑
    之執行完畢後，五年內故意再犯本件肇事逃逸罪，就所犯肇
    事逃逸罪部分，應依修正後刑法第47條第1項累犯之規定，
    加重其刑。原審對被告論科，固非無見，惟關於本件過失致
    死罪部分，並不該當於修正後刑法累犯之規定，原審逕論以
    累犯，即有未合，被告上訴謂案發地點燈光晦暗不明，已遵
    守交通規則行進，並無過失責任云云，然本件案發地點夜間
    有照明、視距良好、柏油路面乾燥無缺陷或障礙物，並無不
    能注意之情形等節，有道路交通事故調查報告表（一）在卷
    可稽，且其於知悉被害人受傷後，未採取何救護措施即逕駕
    車離去，終致被害人因而傷重不治，豈能謂毫無過失，其上
    訴並無理由；又檢察官上訴依據告訴人在本院之陳述，認原
    審對被告量刑過輕，為有理由，惟謂被告於案發當時，所考
    領之普通駕照或職業駕照均已遭吊銷或註銷，係無照駕駛，
    應依道路交通管理處罰條例第86條第1項規定加重其刑云云
    ，然經本院函詢交通部公路總局臺中區監理所豐原監理站結
    果：「朱君94年2月1日因職業汽車駕駛人不依規定期限辦理
    審驗，逾期一年以上者，逕行註銷其駕駛執照。朱君職業小
    型車駕照雖於94年2月1日逾審逕註，惟駕照註銷處分書郵寄
    後遭退回，迄94年11月29日尚未到達，其駕照於94年11月29
    日前仍係有效狀態」，有該監理站96年5月18日中監豐字第
　　0960007628號函附卷可稽（本院卷第31頁），本件被告於案
　　發當時尚未收受該註銷駕照之行政處分之送達，駕照仍屬有
    效，是檢察官此項上訴主張為無理由，然本件既有前揭可議
    ，仍應由本院予以撤銷改判，爰審酌被告素行非佳，有臺灣
    高等法院被告前案紀錄表可按，其本次駕車肇事之過失程度
    嚴重，且於肇事後棄被害人張鈺民於不顧，被害人張鈺民並
    於送醫後不治，迄未與被害人家屬達成和解，犯後態度不佳
    等一切情狀，分別量處如主文第二項所示之刑。又本件犯罪
    在96年4月24日以前，經核與中華民國九十六年罪犯減刑條
    例第2條第1項第3款、第7條第1項之規定相符，爰依法減其
    宣告刑二分之一，並定其應執行之刑。
三、據上論斷，應依刑事訴訟法第369條第1項前段、 第364條、
    第299條第1項前段， 刑法第2條第1項、 第276條第1項、第
    185條之4、第47條第1項，修正前刑法第51條第5款，刑法施
    行法第1條之1，中華民國九十六年罪犯減刑條例第2條第1項
    第3款、第7條第1項，判決如主文。
本案經檢察官丁○○到庭執行職務。
中　　華　　民　　國　　96　　年　　7 　　月　　17　　日
　　　　　　刑事第四庭　審判長法　官　洪　耀　宗
　　　　　　　　　　　　　　　法　官  江  德  千
                              法　官　陳　欣  安
上列正本證明與原本無異。
肇事逃逸部分得上訴。
如不服本判決應於收受送達後十日內向本院提出上訴書狀，其未
敘述上訴之理由者並得於提起上訴後十日內向本院補提理由書（
須按他造當事人之人數附繕本）。
                              書記官  阮　正　枝
中　　華　　民　　國　　96　　年　　7 　　月　　18　　日
附錄：
刑法第185條之4
駕駛動力交通工具肇事，致人死傷而逃逸者，處六月以上五年以
下有期徒刑。
刑法第276條第1項
因過失致人於死者，處二年以下有期徒刑、拘役或二千元以下罰
金。
